【裁判字號】    97,上訴,1185
【裁判日期】    971031
【裁判案由】    偽造文書等
【裁判全文】
臺灣高等法院臺南分院刑事判決        97年度上訴字第1185號
上  訴  人  臺灣臺南地方法院檢察署檢察官
被      告  甲○○
上列上訴人因被告偽造文書案件，不服臺灣臺南地方法院97年度
訴字第1363號中華民國97年9月8日第一審判決（起訴案號：臺灣
臺南地方法院檢察署97年度偵緝字第794、795號），提起上訴，
本院判決如下：
    主  文
上訴駁回。
    理  由
一、按刑事訴訟法第三百六十一條、第三百六十七條規定，不服
    地方法院之第一審判決而上訴者，應提出上訴書狀，並敘述
    「具體理由」，為上訴必備之程式；其所提出之書狀未敘述
    上訴理由，或僅曾以言詞陳述上訴理由者，均應於上訴期間
    屆滿後二十日內補提理由書於第一審法院。第一審法院經形
    式審查，認逾期未補提上訴理由者，應定期間先命補正；逾
    期未補正者，為上訴不合法律上之程式，應以裁定駁回。倘
    「已提出上訴理由」，但所提非屬具體理由者，則由第二審
    法院以上訴不合法律上之程式，判決駁回。而所謂「具體理
    由」，必依據卷內既有訴訟資料或提出新事證，指摘或表明
    第一審判決有何採證認事、用法或量刑等足以影響判決本旨
    之不當或違法，而構成應予撤銷之具體事由，始克當之（例
    如：依憑證據法則具體指出所採證據何以不具證據能力，或
    依憑卷證資料，明確指出所為證據證明力之判斷如何違背經
    驗、論理法則）；倘僅泛言原判決認定事實錯誤、違背法令
    、量刑失之過重或輕縱，而未依上揭意旨指出具體事由，或
    形式上雖已指出具體事由，然該事由縱使屬實，亦不足以認
    為原判決有何不當或違法者（例如：對不具有調查必要性之
    證據，法院未依聲請調查亦未說明理由，或援用證據不當，
    但除去該證據仍應為同一事實之認定），皆難謂係具體理由
    ，俾與第二審上訴制度旨在請求第二審法院撤銷、變更第一
    審不當或違法之判決，以實現個案救濟之立法目的相契合，
    並節制濫行上訴（最高法院九十七年度台上字第八九二號判
    決參照。）。
二、上訴意旨略以：茲據告訴人乙○○具狀請求上訴，略以：
(一)、被告偽造大歐股份有限公司（下稱大歐公司）印章，連續於
    陳進榮等二十九人簽發之支票上，蓋用大歐公司印文，藉以
    詐騙告訴人，使告訴人陷於錯誤而交付金錢，告訴人損失至
    少新台幣（下同）三千餘萬元，導致告訴人經濟陷入僵局。
(二)、被告偽造持以行使之背書支票甚多，詐得金額亦非微小造成
    告訴人幾近破產，原審僅判處被告有期徒刑一年六月，量刑
    顯然過輕，因之請求上訴，經核尚非顯無理由，故提起上訴
    云云。
三、上訴人即被告甲○○於民國（下同）九十三年初某日起自梁
    縱憲及黃秋娥（上開二人現通緝中）處收受如起訴書附表所
    示之支票後，明知其並非大歐公司之負責人、董事，竟基於
    意圖為自己不法之所有及偽造私文書後復持以行使及詐欺取
    財之概括犯意，先於九十三年三月十九日前某日委由不知情
    之印章刻印業者盜刻大歐公司之印章，並蓋印上開偽造之大
    歐公司印文於起訴書附表一所示之支票背面以為背書之擔保
    ，於九十三年三月間至同年七月間連續向告訴人乙○○訛稱
    系爭支票均係甲○○前所投資、任職之大歐公司所收取之客
    票，因大歐公司資金週轉調度需要，請求借款，並交付行使
    如起訴書附表一之支票予乙○○。乙○○基於對甲○○之信
    任及支票背書欄蓋有大歐公司之背書擔保，遂陷於錯誤而應
    允借款，並給付共計3212萬100元予甲○○，足生損害於大
    歐公司、乙○○及金融事件票據管理之正確性。惟事後起訴
    書附表一之支票屆期均不獲兌現，且甲○○亦避不見面，經
    乙○○委請其媳婦張淑芬至系爭支票發票人住所尋發票人出
    面解決，均未得回應。復經張淑芬持系爭支票向臺灣臺南地
    方法院提給付票款之民事訴訟，並向臺灣票據交換所查證後
    得知系爭支票發票人所簽發之支票，已遭退票多達數百張，
    遂知悉系爭支票背面之大歐公司印文係為甲○○所偽造，告
    訴人乙○○始知受騙。
四、原審依憑上訴人即被告自白，核與證人即告訴人乙○○指述
    情節相符，並有起訴書附表一之支票正反面影本及臺灣票據
    交換所臺南市分所之退票理由單影本附卷為憑，以被告上開
    任意性自白與事實相符，應可採信。認本件事證明確，被告
    犯行洵堪認定。被告在如起訴書附表一所示之支票上偽造「
    大歐股份有限公司」之印文，以為背書，並持以向告訴人乙
    ○○詐取金錢，致告訴人乙○○陷於錯誤而給付金錢，核被
    告所為，係犯刑法第二百十六條、第二百十條之行使偽造私
    文書罪，以及同法第三百三十九條第一項之詐欺取財罪。被
    告偽造印章、印文之行為，各為偽造私文書之行為所吸收，
    而被告偽造私文書之低度行為，均為行使偽造私文書之高度
    行為所吸收，均不另論罪。被告先後多次行使偽造私文書及
    詐欺取財之犯行，均時間緊接，各觸犯犯罪構成要件相同之
    罪名，係基於概括犯意而為，各應依連續犯規定論以一罪，
    即連續行使偽造私文書罪、連續詐欺取財罪，並均加重其刑
    。其行使偽造私文書之目的在於詐欺取財，是所犯上開二罪
    間有方法、目的之關係，為牽連犯，應依刑法第五十五條規
    定，從一重罪，即刑法第二百十六條、二百十條之連續行使
    偽造私文書罪處斷。並審酌被告犯罪之動機、目的、手段、
    犯罪所生之危害、詐欺取財所得之金額、詐欺取財與行使偽
    造私文書之次數及犯後坦承犯行等一切情狀，量處有期徒刑
    一年六月，減為有期徒刑九月。至如起訴書附表一所示之支
    票上偽造之「大歐股份有限公司」印文共七十枚，應依刑法
    第二百十九條之規定，均予宣告沒收。依上，原審法院已詳
    敘認定上訴人犯罪事實之理由、證據及量刑審酌之事由，從
    形式上審查，並無違背法令之情形。
五、上訴人提起上訴僅略稱被告背書支票甚多，詐得金額非小，
    原審確僅判處被告有期徒刑一年六月，減刑後為有期徒刑九
    月，量刑顯然過輕云云，並未依據卷內既有訴訟資料或提出
    新事證，指摘或表明第一審判決有何採證認事、用法或量刑
    等足以影響判決本旨之不當或違法之具體事由（按上訴理由
    是否具體，係屬第二審審查之範圍，不在命補正之列，刑事
    訴訟法第三百六十一條修正立法理由參照）。按之上開規定
    ，本件上訴顯屬違背法律上之程式，自應予駁以回，並不經
    言詞辯論為之。
六、依刑事訴訟法第三百六十七條前段、第三百七十二條，判決
    如主文。
中    華    民    國    97    年    10    月    31    日
                  刑事第三庭    審判長法  官    陳義仲
                                      法  官    蘇清水
                                      法  官    宋明中
以上正本證明與原本無異。
如不服本判決，應於收受本判決後十日內向本院提出上訴書狀。
其未敘述上訴理由者並得於提起上訴後十日內向本院補提理由書
狀（均須按他造當事人之人數附繕本）「切勿逕送上級法院」。
                                      書記官    翁心欣
中    華    民    國    97    年    10    月    31    日


司法院資訊處製作；財團法人民間司法改革基金會備份。
